【裁判字號】    99,上易,82
【裁判日期】    990623
【裁判案由】    拆屋還地
【裁判全文】
臺灣高等法院高雄分院民事判決          99年度上易字第82號
上  訴  人    甲○○
被上訴人      乙○○
              丁○○
              丙○○
兼上列三人共
同訴訟代理人  戊○○
上列當事人間請求拆屋還地事件，上訴人對於民國99年2 月9 日
臺灣高雄地方法院98年度旗訴字第1 號第一審判決提起上訴，本
院於99年6 月9 日言詞辯論終結，判決如下：
    主  文
原判決關於駁回後開第二項之訴部分及訴訟費用之裁判均廢棄。
被上訴人應將坐落高雄縣六龜鄉○○段七０九地號土地上如附圖
B 所示面積四十一點九平方公尺之二層磚造樓房拆除，將土地返
還上訴人。
第一、二審訴訟費用由被上訴人負擔。
    事 實 及 理 由
一、被上訴人起訴主張：伊於民國97年1 月9 日購買坐落高雄縣
    六龜鄉○○段第709 地號土地（下稱709 號土地），被上訴
    人戊○○及其配偶陳文華（98年7 月22日死亡，由被上訴人
    乙○○、陳明盟及丙○○承受訴訟）該土地上建造而無權占
    有如附圖A 鐵皮物（面積61.25 平方公尺）、B 水泥建物（
    面積41.9平方公尺），伊自得請求被上訴人拆除附圖A 、B
    所示地上物並請求返還該地上物所坐落之土地。又被上訴人
    無權占有系爭土地，致伊受有相當租金之損害，依土地法第
    105 條準用第97條規定，被上訴人應連帶每月給付伊新台幣
    （下同）653 元相當租金損害賠償（計算式：760 元×103.
    15×0.1 ×12＝653 元），伊自取得709 號土地所有權迄98
    年2 月8 日止，計13個月，即被上訴人應連帶給付伊8489元
    ，並自98年2 月9 日起至拆除返還土地之日止，每月連帶給
    付653 元。爰依民法第767 條及第179 條規定，求為：(一)被
    上訴人應將坐落高雄縣六龜鄉○○段709 地號土地上如附圖
    A 、B 所示面積依序為61.25 平方公尺鐵皮物及41.9平方公
    尺上之水泥建物拆除，並將該部分土地騰空遷讓返還上訴人
    。(二)被上訴人應連帶給付上訴人8489元及自98年2 月9 日起
    至清償日止，按年息5%計算之利息。
二、被上訴人則以：伊已在709 號土地附圖B 所示建物居住幾十
    年，並經營餐廳，願將附圖A 所示地上物拆除，但希望向上
    訴人購買附圖B 建物所坐落之土地云云，資為抗辯。
三、原法院判決被上訴人應將上訴人所有坐落高雄縣六龜鄉○○
    段709 地號土地上如附圖A 所示面積61.25 平方公尺鐵皮物
    拆除，並將該部分土地騰空遷讓返還上訴人，及應連帶給付
    上訴人8489元及自98年2 月9 日起至清償日止，按年息5%計
    算之利息。被上訴人就其敗訴部分提起上訴，求為：(一)原判
    決不利於上訴人部分廢棄。(二)廢棄部分，被上訴人應將坐落
    高雄縣六龜鄉○○段709 地號土地上如附圖B 所示面積41.9
    平方公尺之二層磚造樓房拆除，並將該部分土地騰空遷讓返
    還上訴人。被上訴人則求為駁回上訴。
四、附圖B 所示地上物為磚造二層樓房，積41.9平方公尺，係坐
    落於上訴人所有之709 地號土地上（原法院判決所附成果圖
    附圖B 部分誤載為磚造平房，已於本院更正），有成果圖及
    照片、土地登記第一類謄本附卷（本院卷35頁、原審98年旗
    簡30號卷10頁下圖、8 頁），又該二層樓房一部分另坐落之
    同段715 地號（即靠中正路部分）土地，係屬中華民國所有
    ，管理者為財政部國有財產局，有土地登記公務用謄本附卷
    （本院卷34頁），被上訴人自承其係購買系爭房子之權利即
    使用權，對系爭房屋有處分權，附圖B 所示房子伊已住3 、
    40 年 ，（土地）原由上訴人之祖父嚴春安賣給別人，然後
    再由上訴人買回去，嚴春安賣房子（應為土地之誤載）時沒
    通知伊，伊也想買，伊不願意搬，如果價格低一點伊願意買
    ，伊係向張的買該房子的權利，姓張的向姓鄭的買，姓鄭的
    向上訴人的祖父嚴春安買的云云（原法院旗簡卷29頁、原審
    旗訴卷25頁、本院卷39頁、49頁），即被上訴人購買系爭房
    子使用權時，並未購買系爭房子所坐落之土地之所有權，應
    足認定。而609 號土地原為劉來枝所有，上訴人於97年1 月
    2 日向劉來枝購買，則上訴人主張被上訴人有處分權之附圖
    B 所示二層樓房係無權占有其所有之709 號土地，核屬有據
    。
五、綜上所示，上訴人依民法第767 條規定請求被上訴人拆除附
    圖B 所示二層磚造樓房及將該樓房所坐落土地返還，為有理
    由。原審全然未予查究上開事實，誤引民法第796 條之1 第
    1 項規定，據為上訴人敗訴之判決，自屬謬誤。上訴意旨指
    摘原判決不當，求予廢棄改判，為有理由。爰由本院予以廢
    棄改判，如主文第二項所示。兩造其餘攻防不影響判決結果
    ，爰不逐一論述，併予敘明。
六、據上論結，本件上訴為有理由，依民事訴訟法第450 條、第
    85 條 第1 項前段，判決如主文。
中    華    民    國    99    年    6     月    23    日
                            民事第六庭
                                審判長法官  許明進
                                法      官  徐文祥
                                法      官  李炫德
以上正本證明與原本無異。
本件不得上訴。
中    華    民    國    99    年    6     月    24    日
                                書  記  官  盧雅婷

司法院資訊處製作；財團法人民間司法改革基金會備份。
